---
title: "Día 3"
thanks: " "
author:
- Diego López Tamayo ^[Maestría en Economía . El Colegio de México . diego.lopez@colmex.mx]
date: ""
output:
  pdf_document:
    toc: yes
    toc_depth: 3
geometry: margin=0.8in
urlcolor: blue
---

```{r setup, include=FALSE}
knitr::opts_chunk$set(echo = T, message = T, warning = T, fig.align='center',
                      fig.pos = "H", fig.width = 8, fig.height = 4,
                      results = "hide") #Mostrar Chunks sin output
```

\newpage

```{r}
# Configuración
rm(list = ls())
pacman::p_load(tidyverse,
               ggthemes,
               haven,
               kableExtra,
               cowplot)
```

# R básico

## Tipos de datos

class( )

```{r}
class(123)
class("123")
class("Hola")
class(NA)
class(TRUE)
```


```{r}
# Esto es un vector
x <- c(2,3,4,5,6)
```


### Factores

```{r}
sex <- factor(c("male", "female", "female", "male","male"))
class(sex)
levels(sex)
nlevels(sex)
```




















## Operciones básicas

```{r}
3+3 #Integers 
5-3
6*7
5/3 #Float
sqrt(9)
```










## Operadores lógicos 

```{r}
10<12
resultado <- 10<=12
```















### If condicional

```
if(){
  
} else {
  
}
```


```{r}
if(3>5){
  message <- 'I execute this when true!'
} else {
  message <- 'I execute this when false!'
}
print (message) 
```

















- AND operator (&)
- OR operator (|)
- NOT operator, otherwise known as the bang operator (!)

```{r}
message <- 'Debo llevar paraguas?'
clima <- 'nublado'
proba_lluvia <- F

string <- 'texto'

if(clima== 'nublado' | proba_lluvia == T){
  message <- 'Lleva paraguas!'
  } else {
    message <- 'No lleves paraguas!'
  }
print(message)
```







## Vectores

```{r}
x <- c(2,4,10,5,1)
y <- c(3,5,7,8,1)
length(y)
sum(y)

x+y
```














## Matrices

```{r}
matriz <- matrix(c(1,2,3,4,5,6,7,8,9),nrow=3,ncol=3,byrow = F) 
matriz
dim(matriz)
```

















### Ejemplo operaciones Estimador MCO

$$
 \begin{pmatrix}  Y_i \\ X_{1i}\\ X_{2i} \end{pmatrix} \sim N_3 \begin{bmatrix} \begin{pmatrix}  1 \\ 0\\ 2 \end{pmatrix}, \begin{pmatrix}  0.8 & 0.4 & -0.2 \\ 0.4 & 1.0 & -0.8 \\ -0.2 & -0.8 & 2.0 \end{pmatrix}  \end{bmatrix}
$$

```{r}
set.seed(2020)
library("MASS")
#Vectores aleatorios
  N <- 400                 
  mu <- c(1,0,2)          
  sigma <- matrix(c(0.8,0.4,-0.2,0.4,1.0,-0.8,-0.2,-0.8,2.0),nrow=3,ncol=3)
  v_aleat <- mvrnorm(N,mu,sigma)
  colnames(v_aleat)<-c("y","x1","x2")
```

```{r}
#Data frame
  observ <- data.frame(v_aleat)
#Matrix X 
  unidad <- c(rep(1, 400))
  X<- matrix(c(unidad,observ$x1,observ$x2),nrow=400,ncol=3)
#Vector Y
  Y <- c(observ$y)
  X<- matrix(c(unidad,observ$x1,observ$x2),nrow=400,ncol=3)
```

$$
\hat b_{MCO} = (X^ \prime X)^{-1} X^ \prime Y
$$ 

```{r}
#Matrix X transpuesta
  Xtrans <- t(X)
#Algebra matricial
  Xtrans_X <- Xtrans%*%X
  # Inversa con solve
  inv_Xtrans_X <- solve(Xtrans_X)
  b_mco <- inv_Xtrans_X%*%Xtrans%*%Y
  b_mco
```





# Tidyverse

- **readr**, para lectura y escritura de archivos.
- **dplyr**, para facilitar las tareas habituales de manipulación de datos
- **tidyr**, para transformar los datos de ancho a largo / ordenado y viceversa
- **ggplot2**, para gráficos
- **tibble**, para dataframes más simples y fáciles
- **stringr**, para trabajar con strings y regex R
- **purrr**, para trabajar con funciones y vectores sin muchos bucles.
- **forcats**, para tratar fácilmente con variables factoriales / categóricas

Usaremos la librería [penguins](https://github.com/allisonhorst/palmerpenguins)

```{r}
library(palmerpenguins)
data("penguins")
```


```{r}
class(penguins$species)
levels(penguins$species)
nlevels(penguins$species)
```










## Exploración inicial

glimpse()
head() , tail()
summary()
names()

```{r}
head(penguins)
```














## Piping (y luego...)

Pipe `%>%`

select( ) y select(- )
filter( )
arrange y arrange(desc())

```{r}
#Cuidado con select
penguins %>% dplyr::select(species,sex) %>% head()
```


















```{r}
# Cuidado con filter
penguins %>%
        dplyr::filter(island == "Torgersen")
```

```{r}
penguins %>%
  filter(island == "Torgersen") %>%
  count() #count
```





mutate( ) agregar columna y conservar otras
transmute( ) agregar columna y no conservar otras

```{r}
# penguins <- para sobreescribir base original con nueva variable
penguins %>%
      mutate(nueva_var = body_mass_g / flipper_length_mm)
```





rename(nuevo = vejo) 

```{r}
penguins %>%
  rename(especies = species )
```




# ggplot2

```{r}
#Notice how initially, a ggplot object is created as a blank canvas. 
plot <- ggplot(data=mtcars)
plot
```

```{r}
# Notice that the aesthetics are then set inside the ggplot() function as an argument.
plot <- ggplot(data=mtcars, aes(x=wt , y=qsec))
plot
```







```{r}
plot <- ggplot(data=mtcars, aes(x=wt, y=qsec)) + geom_point()
plot
```




```{r}
plot + geom_point(aes(color=drat)) + 
       geom_smooth() +
       labs(title=" Motor Trend Car Road Tests", 
           subtitle="Aspects of automobile design and performance for 32 automobiles",
           x="Weight (1000 lbs)", y="1/4 mile time",
           color="Rear axle ratio")
```


```{r}
bar <- ggplot(mpg, aes(x=class)) + geom_bar()
bar
ggsave("bar-example.png")
```





\newpage




# ENOE-1 2020 Sociodemográfico

La Encuesta Nacional de Ocupación y Empleo (ENOE) es la principal fuente de información sobre el mercado laboral mexicano al ofrecer **datos trimestrales** de la fuerza de trabajo, la ocupación, la informalidad laboral, la subocupación y la desocupación.

Revisar [Conociendo la ENOE](https://www.inegi.org.mx/contenido/productos/prod_serv/contenidos/espanol/bvinegi/productos/metodologias/est/702825001357.pdf)

Revisar [Resultados primer trimestre 2020](https://www.inegi.org.mx/contenidos/programas/enoe/15ymas/doc/resultados_ciudades_enoe_2020_trim1.pdf)

```{r fig.cap = "Estructura ENOE. \\label{enoe}"}
imagen1 <- ggdraw() + draw_image("C:/Users/lopez/Desktop/R & Latex/3/ENOE.png",scale=0.6)
imagen1
```

```{r}
ENOE<-read_dta("C:/Users/lopez/Desktop/R & Latex/3/2020trim1_dta/SDEMT120.dta")
```





```{r}
dim(ENOE)
# glimpse(ENOE)
```



La tabla *sociodemográfico* contiene un campo con el nombre *fac* el cual almacena el factor de expansión de cada registro. El campo *fac* contiene un valor numérico de 6 dígitos e indica cuantas personas representa el entrevistado en población. Si el residente entrevistado es un ocupado y en el campo FAC existe un valor de 308, quiere decir que hay 308 ocupados. Si el residente es un desocupado entonces existen 308 desocupados.




```{r}
table(ENOE$clase1)
```


```{r}
# Para usar etiquetas
library(sjlabelled)
table(as_label(ENOE$clase1))
```


```{r}
# Para usar factor de expansión
as_label(count(x = ENOE, clase1, wt = fac))
as_label(count(x = ENOE, clase2, wt = fac))
```

Resultado definitivo de entrevistas: R_DEF. Todo valor diferente a 00, es considerado como NO ENTREVISTA. 


## Población de 14 años y más:

 Criterio:
 R_DEF=00 y (C_RES=1 ó 3) y (EDA>=14 y EDA<=98)

```{r}
class(ENOE$r_def)
class(ENOE$c_res)
class(ENOE$eda)

#Método 1
mayor14 <- ENOE %>% filter(r_def==0,c_res %in% c(1, 3),eda>=14 & eda<=98)
dim(mayor14)
#Método 2
mayor14 <- ENOE %>% filter(r_def==0,c_res==1 | c_res==3,eda>=14 & eda<=98)
dim(mayor14)

table(as_label(mayor14$clase1))
```




## Algunas estadísticas

No es necesario crear bases filtradas, todo se puede hacer con *pipes* desde ENOE

```{r}
# Ingreso por hora promedio
ENOE %>% 
    filter(clase1 == 1)%>%
    summarise(avg_ing= mean(ing_x_hrs))
```





```{r}
# Ingreso por hora promedio por sexo
ENOE %>% 
    filter(clase1 == 1)%>%
      group_by(as_label(sex)) %>%
      summarise(avg_ing = mean(ing_x_hrs))
```



\newpage


# ENIGH 2018 Concentrado Hogar. Sample 20% desde GitHub

Objetivo es proporcionar un panorama estadístico del comportamiento de los ingresos y gastos de los hogares en cuanto a su monto, procedencia y distribución; adicionalmente, ofrece información sobre las características ocupacionales y sociodemográficas de los integrantes del hogar, así como las características de la infraestructura de la vivienda y el equipamiento del hogar. **Se publica cada dos años.** Uno de sus principales usos es el que le da el Coneval, pues a partir de la ENIGH se realizan las mediciones de pobreza multidimensional.


Para hacer un sample:

```
ENIGH <- read_csv(
  "https://raw.githubusercontent.com/diego-eco/diego-eco.github.io/master/downloads/ENIGH_concentradohogar_2018.csv")
ENIGH_sample <- ENIGH %>% sample_frac(.2)

write.csv(ENIGH_sample,"ENIGH_sample.csv")
```


```{r}
ENIGH <- read_csv(
  "https://raw.githubusercontent.com/diego-eco/diego-eco.github.io/master/downloads/ENIGH_sample.csv")
```


```{r}
# glimpse(ENIGH)
```





## Tabla de ingreso corriente

```{r}
a <- sum(ENIGH$factor)
b <- sum(ENIGH$factor*ENIGH$tot_integ)
c <- mean(ENIGH$ing_cor)
d <- weighted.mean(ENIGH$ing_cor, ENIGH$factor)
A <- data.frame(matrix(c(a,b,c,d), ncol = 1))
row.names(A) <- c("# Hogares", "# Habitantes", "Ingreso corriente s.f.", "Ingreso corriente c.f.")
```


```{r}
kable(A, col.names = c("Cantidad"),
      caption = "Primer resumen ENIGH",
      format.args = list(big.mark = ","),
      digits = 0
      )%>% kable_classic(full_width = F, html_font = "Cambria") %>% 
  footnote(general_title = "Fuente: elaboracion propia con datos de la ENIGH, INEGI.
           \n Ingreso corriente promedio trimestral", 
           general = "", 
           symbol = c("s.f.: sin factor de expansión",
                      "c.f.: con factor de expansión"), 
           footnote_order = c("symbol", "general") )
```
 

## Deciles de ingreso

```{r}
deciles <- seq(0.1, 1, 0.1)
#Deciles sin factor
deciles_ingreso <- quantile(ENIGH$ing_cor, deciles)

library(reldist)

#Deciles con factor
#utilizamos la función "wtd.quantile" de la libreria "reldist"
deciles_ingreso2 <- wtd.quantile(ENIGH$ing_cor, deciles, weight = ENIGH$factor)

#Comparación entre deciles 
kable(cbind(deciles_ingreso, deciles_ingreso2), 
      col.names = c("Sin factor de expansión", "Con factor de expansión"), 
      caption = "Deciles de ingreso, 2018", format.args = list(big.mark = ","),
      digits = 0) %>% 
  kable_classic(full_width = F, html_font = "Cambria") %>% 
  footnote(general_title = "Fuente: elaboracion propia con datos de la ENIGH, INEGI.
           \n Ingreso corriente promedio trimestral", general = "")
```


















