---
title: "Ejemplo imprimir matrices"
thanks: " "
author:
- Diego López Tamayo ^[Maestría en Economía . El Colegio de México . diego.lopez@colmex.mx]
date: ""
output:
  pdf_document:
    toc: yes
    toc_depth: 3
geometry: margin=0.8in
urlcolor: blue
---

```{r setup, include=FALSE}
knitr::opts_chunk$set(echo = T, message = F, warning = F, fig.align='center',
                      fig.pos = "H", fig.width = 8, fig.height = 4) 
```


```{r}
# Configuración
rm(list = ls())
pacman::p_load(tidyverse,
               ggthemes,
               haven,
               kableExtra,
               cowplot)
```

# R básico

## Impresión por default

```{r}
x <- matrix(rep(2,12),3,4)
y <- matrix(rep(3,8),4,2)
print(x)
```

## Impresión con message

```{r}
x <- matrix(rep(2,12),3,4)
y <- matrix(rep(3,8),4,2)
```


## Matrices con kable

```{r}
kable(x)
```

### Podemos personalizar Kable

```{r}
kbl(x, booktabs = T) %>%
kable_styling(latex_options = "striped")
```

### Podemos personalizar Kable y centrar la tabla

```{r}
kbl(x, booktabs = T, caption = "Una matriz como tabla") %>%
kable_styling(latex_options = c("striped", "hold_position"),position = "center")
```


## Matrices con xtable (Requiere librería "xtable")

Este método nos crea a partir de una matriz en R una tabla en latex, entonces necesitamos correr el comando `xtable(x)` y después copiar y pegar la tabla latex fuera del Chunk

```{r}
#x <- as.data.frame(x)
#library(xtable)
#xtable()
```

\begin{table}[ht]
\centering
\begin{tabular}{rrrrr}
  \hline
 & V1 & V2 & V3 & V4 \\ 
  \hline
1 & 2.00 & 2.00 & 2.00 & 2.00 \\ 
  2 & 2.00 & 2.00 & 2.00 & 2.00 \\ 
  3 & 2.00 & 2.00 & 2.00 & 2.00 \\ 
   \hline
\end{tabular}
\end{table}


## Extra: Función cat() para imprimir texto

Si quieres incorporar un resultado en tu texto puedes hacerlo de la siguiente forma:

```{r}
resultado <- 8/3
cat("El resultado es",resultado)
```

